臺灣高等法院交通事件裁定　　　　　　100年度交抗字第480號
抗　告　人
即受處分人　馬金枝
上列抗告人即受處分人因違反道路交通管理處罰條例案件，不服
臺灣板橋地方法院，中華民國100年2月25日所為裁定（100年度
交聲更字第1號），提起抗告，本院裁定如下：
    主  文
抗告駁回。
    理  由
一、原裁定意旨略以：本件抗告人即受處分人馬金枝（下稱抗告
    人）於民國（下同）99年3月31日下午1時50分許，騎乘車牌
    號碼911-EZS號普通重型機車，在新北市○○區○○路與華
    東路有燈光號誌管制之交岔路口，經新北市政府警察局板橋
    交通分隊警員楊松樺攔停，並以其「紅燈左轉」為由，當場
    填製北縣警交大字第C00000000號舉發違反道路交通管理事
    件通知單予以舉發，嗣原處分機關調查後，認抗告人確有「
    駕車行經有燈光號誌管制之交岔路口闖紅燈」之違規行為，
    抗告人雖否認其有紅燈左轉之違規行為，惟證人即舉發警員
    楊松樺於原審審理中證述稱綦詳，並提出現場照片10張為憑
    。觀諸卷附之現場照片，四川路與華東路口設置之左轉機慢
    車專用號誌顯示左轉箭頭綠頭時，其他車輛之號誌均顯示紅
    燈，意謂該左轉機慢車專用號誌顯示左轉箭頭綠頭時，除欲
    自四川路左轉往華東路方向行駛之車輛外，其餘車輛包括欲
    自四川路直行之車輛均禁止通行，因此，倘若如抗告人所言
    ，當其騎乘機車行經四川路與華東路口時，該路口設置之左
    轉機慢車專用號誌適由左轉箭頭綠燈轉換為黃燈，當時四川
    路直行車輛之號誌仍應顯示紅燈，抗告人自不得於非直行時
    相時段，超越停止線而進入路口劃設之「左彎待轉區」等待
    左轉，亦不得超越停止線而直行進入該路口劃設之「機慢車
    左轉待轉區」待轉，是無論抗告人當時騎乘機車超越停止線
    後，係在「左彎待轉區」或「機慢車左轉待轉區」待轉，均
    係未依上開交岔路口之號誌指示而違規闖紅燈至明，其猶否
    認有闖紅燈之違規行為，自不足採信。綜上所述，抗告人確
    有於前述時、地駕車行經有燈光號誌管制之交岔路口闖紅燈
    之違規行為至明，而原處分機關亦以異議人有「闖紅燈」之
    違規事實為由，依道路交通管理處罰條例第53條第1項及第
    63條第1項第3款之規定，裁處抗告人罰鍰新台幣（下同）
    1,800元，並記違規點數3點，核無違法或不當，是本件聲明
    異議為無理由，應予駁回等語。
二、抗告意旨略以：原審先是認定抗告人係「紅燈超越停止線」
    ，而後又改稱係「左轉機慢車專用號誌顯示左轉箭頭綠燈時
    ，抗告人自不得於非直行時相時段，超越停止線而進入路口
    劃設之左彎待轉區等待左轉」，究係紅燈超越停止線？或是
    左轉箭頭綠燈時超越停止線？原審未查明，僅採員警楊松樺
    不實證詞，草率將抗告人為有罪推定，嚴正違反刑事訴訟法
    無罪推定原則。又員警至單舉發本有績效與獎金之對價關係
    ，員警證詞本應不能採信，原審完全採信而為裁判，即有違
    法云云。
三、經查：
（一）按汽車駕駛人，行經有燈光號誌管制之交岔路口闖紅燈者
      ，處新臺幣1,800元以上5,400元以下罰鍰，並記違規點數
      3點；而道路交通管理處罰條例所稱之汽車，包括機器腳
      踏車，道路交通管理處罰條例第3條第8款、第53條第1項
      、第63條第1項第3款分別定有明文。
（二）查抗告人於99年3月31日下午1時50分許，騎乘車號
      911-EZS號普通重型機車，行經新北市○○區○○路與華
      東路有燈光號誌管制之交岔路口，因有「駕車行經有燈光
      號誌管制之交岔路口闖紅燈」之違規行為，為警攔停掣單
      舉發，有交通部公路總局臺北區監理所板橋監理站板監裁
      字第裁41-C00000000號裁決書、交通部公路總局臺北區監
      理所板橋監理站送達證書、臺北縣政府警察局北縣警交大
      字第C00000000號舉發違反道路交通管理事件通知單、臺
      北縣政府警察局板橋分局99年6月2日北縣警板交裁字第
      0990022223號書函、交通部公路總局臺北區監理所板橋監
      理站99年4月13日北監板四字第0992011491號函、現場照
      片14張在卷可稽，是抗告人闖紅燈左轉之違規行為堪予認
      定。
（三）次按道路交通標誌標線號誌設置規則第206條第5款規定行
      車管制號誌顯示為圓形紅燈者，其意義為車輛禁止通行，
      不得超越停止線或進入路口，道路交通標誌標線號誌設置
      規則第206條定有明文，故汽車駕駛人行駛至有燈光號誌
      管制之交岔路口，其行進、轉彎應遵守燈光號誌之指示，
      而燈光號誌顯示為圓形紅燈者，應完全停止並禁止為任何
      通行行為，亦即不得超越停止線或進入路口，從而駕駛人
      於紅燈之狀態下，超越停止線左轉並進入路口，自屬道路
      交通法規所定義之「闖紅燈」行為之一種，其理甚明。再
      按交通部82年4月22日交路字第009811號函釋「闖紅燈」
      認定標準，乃係為恐凡超越停止線即遽論處「闖紅燈」，
      則恐難為一般大眾所接受，亦非「道路交通管理處罰條例
      」當初立法精神，故為促使駕駛人回歸於對標線之認知，
      同時兼顧執法技術層面與大眾接受程度，茲將面對圓形紅
      燈時超越停止線或闖紅燈行為之認定敘述如后，以供參考
      ：1.車輛面對圓形紅燈時仍逕予穿越路口至銜接路段，含
      左轉、直行、迴轉及右轉（依箭頭綠燈允許行駛者除外）
      即視為闖紅燈之行為。2.有繪設路口範圍者：車輛無視於
      紅燈警示，有穿越路口之意圖，而車身已伸入路口範圍亦
      視同闖紅燈；若僅伸越停止線而未達路口範圍者，則視為
      不遵守標線指示。（可以處罰條例第60條第2項第3款之規
      定處分之）。3.無繪設路口範圍者：以車輛無視於紅燈號
      誌，而有穿越路口之企圖，其車身並已伸越停止線並足以
      妨害其他方向人（若有行人穿越道）、車通行者亦以闖紅
      燈論處；若僅車身伸越停止線則以不遵守標線指示視之。
      4.目前交岔路口已繪設網狀黃線區者暫以該範圍視作路口
      ，未繪設者請公路主管機關依內政部警政署65年2月16日
      警署交字第00249號函之規定，視路況車況繪設路口範圍
      。5.另路口設有照相設施者並請有關單位依會議結論之認
      定標準配合調整以更能明確認定。末按，主管機關基於職
      權因執行特定法律之規定，得為必要之釋示，以供本機關
      或下級機關所屬公務員行使職權時之依據，此即「解釋性
      行政規則」（司法院大法官釋字第548號解釋參照）。上
      開函釋為道路交通管理處罰條例第8條所定之公路主管機
      關（交通部公路總局各區監理所監理站）之上級機關交通
      部所發布，其對該條例所為之釋示自有上開「解釋性行政
      規則」之效力，足堪為各級機關適用法律及民眾認知執法
      機關適用法律意見之參考。另道路交通管理處罰條例第53
      條關於行經有燈光號誌管制之交岔路口闖紅燈者之規定，
      於95年7月1日公布修正固將闖紅燈右轉情形另規定於該條
      第2項。然此乃立法機關對各類型闖紅燈行為所造成交通
      安全之危害性，依比例原則修法重定其行政罰之範圍，是
      該條文修正後，車輛面對圓形紅燈時，逕予穿越路口至銜
      接路段，不論闖紅燈左轉、直行或迴轉，仍均應依同條第
      1項予以裁罰，惟僅就危害性較低之闖紅燈右轉者，應依
      同條第2項規定從輕裁處而已。查，本件抗告人自承：「
      我到路口時，左轉專用燈之綠色箭頭燈剛熄，我就不敢左
      轉，就在待轉區○○○○路之綠燈亮。我是看到左前方的
      綠箭頭一熄，我就趕快到待轉區」等語（見原審交聲更字
      卷第9頁反面），參照卷附東華路燈號照片顯示，往華東
      路之待轉區有左轉機慢車專用號誌，該號誌燈號與四川路
      上的號誌燈號一致，四川路與華東路口設置之左轉機慢車
      專用號誌顯示左轉箭頭綠頭時，其他車輛之號誌均顯示紅
      燈（見原審交聲卷第22、28、29頁），且證人楊松樺證稱
      ：「（問：四川路左轉華東路的左轉專用號誌顯示綠燈的
      時候，四川路上直行車輛的號誌是紅燈還是綠燈？）紅燈
      。（問：你一開始看到抗告人時華東路上的號誌為何？）
      華東路是綠燈」等語（見原審交聲更字卷第10頁正、反面
      ），足見抗告人於四川路直行時相之號誌紅燈時，即通過
      停止線而暫停於停止線右前方之「機慢車左轉待轉區」，
      是抗告人確有於闖紅燈後左轉華東路之違規行為至堪認定
      。
（四）再按聲明異議案件之處理，除準用刑事訴訟法有關規定外
      ，依道路交通案件處理辦法之規定處理之；交通法庭就聲
      明異議之案件，必要時，得訊問受處分人及其他關係人，
      並得傳喚證人，命行鑑定，實施勘驗，亦為該辦法第4條
      第1項及第16條所明定。又員警舉發交通違規案件，並不
      以舉發照片為唯一證明方法（道路交通管理處罰條例第7
      條、第7條之1、第7條之2規定參照）。是依現行法律規定
      ，法院處理交通事件，固不限於科學儀器所採證據，惟仍
      須就事件所涉相關證據資料，包括供述及非供述證據，依
      據證據法則，憑以認定行為人交通違規行為之有無。此乃
      因交通違規事件之行為態樣甚夥，復多有瞬間即逝的特性
      ，客觀上實無法於交通違規之同時，得以全部即時利用科
      學儀器，取得違規之證據資料；縱使以科學儀器採證之非
      但所費不貲，亦有實際之困難。且警員舉發交通違規，係
      依道路交通管理處罰條例規定之職權行使，有立法機關之
      授權，依本條例之規定，關於立即性之舉發違規，多依警
      員之認知、判斷已足，並無必須另有其他積極佐證：如其
      他目擊證人或必須拍攝照片等，始構成處分要件之規定，
      此係因執行職務之公務員，通常多具有一定之考選資格與
      專業訓練，且其執法之對象係不特定之大眾，故其立場經
      立法機關推定，應具有客觀、公正與公平之特質，而無故
      意偏頗之虞。惟若以親眼見聞當事人違規行為之舉發員警
      為主要之證據資料，法院仍宜令其以證人之身分具結後為
      證述以為證據方法，始為妥適。查本件原審已審酌個案之
      具體情狀，依法定證據法則之方式進行必要之調查，傳訊
      證人即舉發本件違規之新北市政府警察局板橋交通分隊警
      員楊松樺到庭具結後就當日其所見抗告人違規情形詳為證
      述，而證人係取締交通違規之公務員，其為達維護交通秩
      序、安全之行政目的而依法執行公權力，與抗告人素不相
      識，衡情當無甘冒須負擔刑事責任之風險，故意誣指抗告
      人違規之必要；又本件闖紅燈左轉之行為性質上具稍縱即
      逝且無可回復之特性，而道路交通管理處罰條例或相關法
      規並未規定要求執行交通勤務員警於舉發交通違規案件時
      ，應以錄音、錄影或其他方式蒐證為之，則於舉發機關雖
      無法提供更多相關之書證、物證時，以舉發員警於司法審
      查之訴訟程序上立於證人之地位而證述其當時親身目擊及
      見聞之交通違規行為經過，亦屬於法定證據方法之一之人
      證證述，法院於衡量審酌其證詞之證明力高低後，採其證
      言作為認定判斷之基礎，自非法所不許。是抗告人抗告意
      旨仍執陳詞否認其有違規行為，並以上詞置辯云云，均無
      可採。
四、綜上，抗告人交通違規行為明確，原審因以原處分機關依道
    路交通管理處罰條例第53條第1項、第63條第1項第3款、違
    反道路交通管理事件統一裁罰基準及處理細則第43條、第44
    條暨基準表等規定，裁處抗告人罰鍰1,800元，並記違規點
    數3點，於法有據，而駁回抗告人於原審之異議。核其認事
    用法，均無違誤。抗告意旨猶執陳詞，任意指摘原裁定不當
    ，求予撤銷改判，為無理由，其抗告應予駁回。
據上論結，應依道路交通事件處理辦法第25條，刑事訴訟法第
412條，裁定如主文。
中    華    民    國   100    年    4     月    29    日
                  刑事第十八庭審判長法  官  吳鴻章
                                    法  官  汪梅芬
                                    法  官  林銓正
以上正本證明與原本無異。
不得再抗告。
                                    書記官  張淨卿
中    華    民    國   100    年    5     月    5     日